【裁判字號】    99,非抗,173
【裁判日期】    991230
【裁判案由】    票款執行
【裁判全文】
臺灣高等法院民事裁定                 99年度非抗字第173號
再 抗 告人  陳堅白
上列再抗告人因與相對人黃默涵間本票裁定事件，對於中華民國
99年10月29日臺灣板橋地方法院99年度抗字第223號所為裁定，
提起再抗告，本院裁定如下：
    主  文
再抗告駁回。
再抗告程序費用由再抗告人負擔。
    理  由
一、再抗告意旨略以：本件相對人主張執有再抗告人於民國98年
    12月2日簽發之本票一紙，內載金額新臺幣（下同）110萬元
    ，免除作成拒絕證書，到期日未載（下稱系爭本票），於到
    期後經提示未獲付款，為此聲請裁定准許強制執行，經原法
    院司法事務官以99年度司票字第4112號裁定就系爭本票之金
    額及自提示日即98年12月2日起按年息6%計算利息部分准予
    強制執行。再抗告人不服提起抗告，仍經抗告法院以原裁定
    駁回；惟抗告法院雖無須就實體法律關係存否加以確定，仍
    應包含執票人是否已踐行票據法上屆期提示之行為就形式上
    加以審查，乃原裁定未予審酌，有適用法規顯有錯誤之違誤
    ，爰依法提起再抗告云云。
二、按對於抗告法院所為抗告有無理由之裁定再為抗告，僅得以
    其適用法規顯有錯誤為理由為限；此項許可，以原裁定所涉
    及之法律見解具有原則上之重要性者為限，此觀非訟事件法
    第45條第3項、第4項之規定自明；又所謂適用法規顯有錯誤
    ，應以確定判決違背法規或現存判例解釋者為限（最高法院
    57年台上字第1091號判例參照）。又本票執票人，依票據法
    第123條規定，聲請法院裁定許可對發票人強制執行，係屬
    非訟事件，此項聲請之裁定，及抗告法院之裁定，僅依非訟
    事件程序，就本票形式上之要件是否具備予以審查是否許可
    強制執行即為已足，發票人如主張執票人未為提示，依票據
    法第124條準用同法第95條但書之規定，應由其負舉證責任
    （最高法院84年度台抗字第22號裁定、72年度台上字第598
    號判決意旨參照）。
三、經查：
  (一)相對人於原法院聲請系爭本票裁定准許強制執行時，係主張
    ：伊持有再抗告人簽發並免除作成拒絕證書之系爭本票，詎
    經提示未獲付款，有系爭本票影本附卷可稽（見原法院99年
    度司票字第31號卷第2至3頁）。是故，系爭本票既有免除作
    成拒絕證書之記載，則相對人主張業經提示未獲付款，而聲
    請裁定准予強制執行時，即毋庸提出已為付款提示之證據，
    合先敘明。
  (二)再抗告人雖辯以：抗告法院就相對人未曾為付款提示之形式
    要件未依職權調查，即駁回其抗告，適用法規顯有錯誤云云
    。惟依上開規定及說明，係應由再抗告人就相對人未為付款
    提示之事實負舉證責任，然再抗告人未舉證證明相對人未為
    付款之提示。是以，抗告法院駁回再抗告人之抗告，經核於
    法洵無違誤，而無適用法規顯有錯誤之情形。
  (三)此外依再抗告人所陳再抗告理由，並無所涉及之法律見解具
    有原則上重要性之情事。是再抗告人猶執陳詞，指摘抗告法
    院裁定不當，聲明廢棄，非有理由，應予駁回。
據上論結，本件再抗告為無理由，依非訟事件法第45條第3項、
第4項，民事訴訟法第495條之1第1項、第449條第1項、第95條、
第78條，裁定如主文。
中    華    民    國    99    年    12    月    30    日
                    民事第二十庭
                        審判長法  官  張  蘭
                              法  官  王漢章
                              法  官  黃莉雲
正本係照原本作成。
不得再抗告。
中    華    民    國    99    年    12    月    31    日
                              書記官  魏汝萍

司法院資訊處製作；財團法人民間司法改革基金會備份。
